【裁判字號】    89,自,122
【裁判日期】    900620
【裁判案由】    恐嚇
【裁判全文】
臺灣高雄地方法院刑事判決                          八十九年度自字第一二二號
    自  訴  人  甲○○
    輔  佐  人  丙○○
    被      告  乙○○
    被      告  丁○○○
    共      同  蔡建賢
    選任辯護人
右列被告因恐嚇等案件，經自訴人提起自訴及檢察官移送併辦（八十九年度偵字第七
七一二號、八十九年度偵字第一Ｏ二四四號），本院判決如左：
    主  文
乙○○、丁○○○共同公然侮辱人，各處罰金貳仟元，如易服勞役，均以參佰元折算
壹日。
乙○○、丁○○○其餘被訴部分，均無罪。
    事  實
一、乙○○與丁○○○，均係甲○○之親戚，於民國八十九年二月二十七日中午十二
    時許，在高雄縣岡山鎮○○路七號丁○○○住處前方庭院內，雙方因土地糾紛而
    發生口角，詎乙○○及丁○○○因情緒激動，竟共同基於公然侮辱之犯意聯絡，
    由乙○○向甲○○辱罵「幹你娘」等三字經，丁○○○則向甲○○辱稱：「老孤
    獨」、「老無嗣」、「赤腳」（台語）、「罷該亞落」（日語）等語，經甲○○
    當場錄音並向本院提起自訴。
二、案經甲○○向本院提起自訴及台灣高雄地方法院檢察署檢察官移送併辦。
    理  由
壹、被告二人有罪部分：
  一、訊據被告乙○○及丁○○○固坦承有於右揭時地與自訴人甲○○發生口角之事
      實，惟均否認有何右揭公然侮辱之犯行，被告乙○○辯稱：「我不確定當天是
      否有講三字經。」，被告丁○○○則辯稱：「是他（指自訴人）先罵我，我才
      罵他『罷該亞落』（日語）、『赤腳』等話。」云云。經查，右揭事實，業據
      自訴人於本院審理中指訴被告丁○○○於案發當日有辱罵其為「老孤獨」、「
      老無嗣」等情明確（分見本院卷第二十一頁自訴狀及第三十頁追加自訴狀），
      且經本院當庭勘驗自訴人所提出之錄音帶原帶一捲（卷附之錄音帶五捲均係拷
      貝帶），被告乙○○於案發當日確有與自訴人發生爭吵，且情緒激動罵三字經
      ，被告丁○○○則罵自訴人「赤腳」（台語）等情屬實（見本院卷第一百二十
      八頁），而被告二人於本院勘驗時均不否認錄音帶中之聲音確為其所言，況被
      告丁○○○於本院審理中亦不否認有罵自訴人「罷該亞落」（日語）、「赤腳
      」（台語）等語句（見本院卷第一百八十一頁），是被告二人前述所辯不足採
      信，渠等有於前述時地公然侮辱自訴人之犯行，應堪認定。
  二、核被告二人所為，均係犯刑法第三百零九條第一項之公然侮辱罪。被告二人就
      前述公然侮辱之犯行，有犯意聯絡及行為分擔，應論以共同正犯。爰審酌被告
      二人係因與自訴人有土地糾紛發生爭吵始出言侮辱，及侮辱自訴人之語句與其
      他一切情狀，分別量處如主文所示之刑，並均諭知易服勞役之折算標準。
貳、被告二人無罪部分：
  一、被訴恐嚇罪部分：
   （一）自訴意旨係以：被告乙○○及丁○○○，於八十九年二月二十七日中午十
         二時許，在高雄縣岡山鎮○○路七號被告丁○○○住處前方庭院內，雙方
         因土地糾紛而發生爭吵時，被告乙○○及丁○○○竟共同基於恐嚇之犯意
         聯絡，由被告乙○○向自訴人恫稱：「我要剁你一條腿洩恨。」、「法律
         不能解決，私下解決，叫你兒子一起來，我一手讓你。」、「要解決你很
         簡單，花二十萬就好了。」等語，被告丁○○○則恐嚇稱：「法律不能解
         決，私下解決，要你不得好死。」等加害生命、身體之語句，使自訴人心
         生畏懼，致生危害於安全，自訴人因認被告二人共同涉犯有刑法第三百零
         五條之恐嚇罪嫌。
   （二）惟按犯罪事實應依證據認定之，無證據不得推定其犯罪事實，刑事訴訟法
         第一百五十四條定有明文。又告訴人之告訴，係以使被告受刑事訴追為目
         的，是其陳述是否與事實相符，仍應調查其他證據以資審認，有最高法院
         五十二年度台上字第一三ＯＯ號判例可資參照。且刑法第三百零五條之恐
         嚇罪，須恐嚇他人者，有使人心生畏怖心為目的，而將加害之事通知被害
         者，始能成立，且須被害人因此心生畏怖為要件，合先敘明。
   （三）本件訊據被告乙○○及丁○○○固均自承有於前述時地與自訴人發生爭吵
         之事實，惟均堅決否認有何於右揭時地恐嚇自訴人之犯行，被告乙○○辯
         稱：「本案當日事實經過，係伊於八十九年二月二十七自台北所服務之師
         範大學回前述住處，於準備開車載母親即被告丁○○○外出時，自訴人隔
         著圍牆以挑釁口吻罵被告二人，且挑釁地以各種不雅文句罵被告等，並隨
         即返回屋後再出來（後來始知自訴人已開始錄音），伊前僅知自訴人以各
         種法律方法告被告之家人（因自訴人在此之前曾告訴竊占又檢舉遷移電線
         等），於當日伊始親身見識自訴人之蠻橫無理，而由於自訴人假藉法律程
         序誣告及騷擾被告家人，伊於是要求自訴人入內商談解決，才會提及法律
         不能解決，私下解決。至於「二十萬元買凶」云云，係自訴人曲解其意，
         正確內容應係伊與母親即被告丁○○○之對話，意謂或可用二十萬元與自
         訴人解決祖產等問題，非如自訴人所稱係以二十萬元雇用殺手殺害自訴人
         ，且伊並未有說要剁自訴人一條腿洩恨這句話。」等語，被告丁○○○則
         辯稱：「當日事實經過與被告乙○○所言相同，且伊僅有罵自訴人『赤腳
         』等語，並未有如自訴人所言恐嚇語句。」等語。自訴人認被告二人犯有
         前述恐嚇犯行，除其自身之指訴外，無非係以其所提出之前述錄音帶一捲
         及其譯文為其認定依據，惟查：
       １經本院當庭勘驗該捲錄音帶內容，被告二人與自訴人有發生爭吵，雙方爭
         吵係因地板上刻字及土地所有權歸屬問題，被告乙○○有情緒激動罵三字
         經及要自訴人進來，有說到法律不能解決，私下解決，被告丁○○○則罵
         自訴人「赤腳」等情明確（見本院卷第一百二十八頁），而被告二人及自
         訴人均不否認錄音帶中之爭吵聲確為渠等三人之聲音，是被告乙○○並未
         有提及「我要剁你一條腿洩恨。」等語句，且依自訴人所提出之錄音帶譯
         文（見本院卷第二十九頁），自訴人係自己先說：「你要剁我一條腿？」
         等語後，被告乙○○始再回問自訴人：「為何在水泥地上寫字？」，可知
         該語句係自訴人自己所言，被告乙○○並未提及「我要剁你一條腿洩恨。
         」這句話，是被告前述伊並未說「要剁自訴人一條腿洩恨」等語之辯解，
 應屬可採。
       ２而依錄音帶內容，被告雖有說「要自訴人進來，法律不能解決，私下解決
         。」等語，惟被告已辯稱：「會提及那些話，係因其認為與自訴人之祖產
         土地糾紛太複雜，故不須訴諸法院，由我們自己親戚一起來解決這問題，
         所以才要求自訴人入內商談。」等語，復有被告所提出家族會議記錄一紙
         為證（見本院卷第一百六十九頁），證實被告二人確曾因與自訴人之祖產
         糾紛問題而召開家族會議商討解決辦法，是被告前述所辯，尚屬合理可採
         ，故被告乙○○僅係要自訴人入內商談解決方法，並非以加害生命之事而
         使自訴人心生畏佈為目的，主觀上自難認有何恐嚇之故意，自訴人雖指訴
         被告乙○○前述所言有欲以暴力解決，而對其不利云云，僅係其個人憶測
         之詞，不足採信。
       ３另自訴人所指訴被告乙○○有說「要解決你很簡單，花二十萬就好了」等
         語，意謂被告乙○○有雇用殺手殺害之意云云，惟經本院勘驗錄音帶結果
         ，被告乙○○並未有提起前述語句，而被告乙○○另辯稱：「我承認有說
         二十萬元解決，但是對我母親講的，因我認為自訴人是要錢，二十萬元給
他就可以解決。」等語，是縱認被告乙○○於案發當日有說前述語句，惟
         其係向被告丁○○○提起，且本意是要以二十萬元以解決糾紛，自亦難認
         被告乙○○主觀上有何恐嚇故意，故自訴人指訴亦不足為採。
       ４至於被告丁○○○於案發當日僅有罵自訴人「赤腳」等語，業經本院勘驗
         錄音帶屬實，並未有如自訴人所稱「法律不能解決，私下解決，要你不得
         好死。」等語句，是被告丁○○○辯稱其並無提及前述恐嚇語句之辯解，
         亦屬可採。
       ５另本案發生時，係被告二人與自訴人先與被告爭吵後，自訴人再返回屋內
         暗藏錄音機，步出屋外後，再對被告稱：「你要剁我一條腿？」，並繼續
         與被告二人發生爭吵，而將爭吵過程予以錄音，自訴人對此均不否認，惟
         衡諸常情，一般人在遭人恐嚇而有心生畏懼時，主觀上本能之反應係逃避
         或選擇離開，以避免招致進一步之侵害，自訴人反而係進入屋內取出錄音
         機，並繼續與被告二人發生爭吵且一來一往，是自訴人是否確有因此心生
         畏懼，實有可疑，雖自訴人雖復指訴：其因遭被告二人恐嚇後，心生畏懼
         ，致伊此後不敢出門，長期失眠、緊張、焦慮、導致血壓升高、暈眩、頭
         昏及精神疾病發生等症狀云云，並提出高雄榮民總醫院診斷證明書、台北
         市仁愛醫院診斷證明書、國立台灣大學醫學院附設醫院診斷書、醫療費用
         收據及其門診處方箋及三軍總醫院附設民眾診療服務處診斷證明書各一紙
         為證（分見本院卷第三十四頁、第四十頁、第七十三頁、第八十六頁及第
         一百四十一頁），惟查，前揭診斷證明書上所載病症或為精神官能症、或
         為焦慮症及憂鬱症等，其就診之期間雖均係於本案發生之後，惟各醫院之
         診斷證明書上所載病症均係依據自訴人對醫師之主訴而為診斷，其究係是
         否與本案有關並無從得知，有國立台灣大學醫學院附設醫院函、高雄榮民
         總醫院函及台北市立仁愛醫院函各一紙在卷可憑，故從此亦不足得知自訴
         人確有心生畏佈，是自訴人前述其有心生畏懼之指訴，亦不足採信。
   （四）綜上所述，被告乙○○及丁○○○於案發時地並無如自訴人所指恐嚇之語
         句或恐嚇之故意，況自訴人主觀上亦無因此而心生畏懼，參諸前揭法條規
         定、判例意旨及說明，自不能僅因自訴人之任意指訴即入人於罪，此外，
         復查無其他證據足認被告二人有自訴人所指恐嚇犯行，不能證明犯罪，依
         法應諭知被告二人無罪之判決。
  二、被訴侮辱宗教建築物罪部分：
   （一）自訴意旨另以：於八十九年三月二十一日晚上，在高雄縣岡山鎮○○路七
         號自訴人住處內，被告乙○○及丁○○○竟共同基於犯意聯絡，對大廳中
         之自訴人父母遺照及神位潑灑石灰、隨地便溺，因認被告二人已共同觸犯
         有刑法第二百四十六條第一項之侮辱宗教建築物罪嫌。
   （二）惟按犯罪事實應依證據認定之，無證據不得推定其犯罪事實，刑事訴訟法
         第一百五十四條定有明文。且告訴人之告訴人，係以使被告受刑事訴追為
         目的，是其陳述是否與事實相符，仍應調查其他證據以資審認，有最高法
         院五十二年度台上字第一三ＯＯ號判例可資參照。又刑法第二百四十六條
         第一項之侮辱宗教建築物罪，須係針對壇廟、寺觀、教堂、墳墓或公眾紀
         念處所為之，始能成立，如僅係家族之祠堂，則不包括在內，先予敘明。
   （三）訊據被告二人均堅決否認有何右揭自訴人所指侮辱宗教建築物犯行，而自
         訴人認被告二人有右揭犯行，除其自身之指訴外，係以其所提出之錄影帶
         一捲及案發現場照片共計二十一張（分見本院卷第三十頁、第一百二十一
         頁及第一百四十三頁）為依據。惟查，自訴人所指遭人潑灑石灰、隨地便
         溺之父母遺照及神位，依據自訴人前述所提出之照片可知，其係個人家中
         供奉祖先之神位及遺照，並非公眾紀念場所，是其所指訴已與刑法第二百
         四十六條之規定，須以壇廟等公眾紀念場所為要件並不相符，況自訴人所
         提之錄影帶經本院勘驗結果，其內容僅係顯示案發現場物品擺設位置，及
         地上有白色點狀班點，有婦人說遭人便溺等情（見本院卷第六十一頁），
         並無法證明係何人所為，另依前述照片二十一張，亦僅係拍攝案發現場位
         置及物品擺設狀況，雖可看出照片中之牆上相片及地板有白色污點，惟亦
         無法直接證明其係何人所為，且自訴人亦自承除其本人外，沒有其他人看
         到被告二人有潑灑行為，是綜上所述，自訴人所指訴遭污損之場所並非刑
         法第二百四十六條所規定之公眾紀念場所，且依據自訴人所提證據，均不
         足以證明被告二人有潑灑石灰或便溺之行為，參諸前揭法條規定、判例意
         旨及說明，自不能僅因自訴人之指訴即入被告二人於罪，此外，復查無其
         他證據足認被告二人有自訴人所指侮辱宗教建築物犯行，不能證明犯罪，
         此部分亦應諭知被告二人無罪之判決。
據上論斷，應依刑事訴訟法第三百四十三條、第二百九十九條第一項前段、第三百零
一條第一項，刑法第二十八條、第三百零九條第一項、第四十二條第二項，罰金罰鍰
提高標準條例第一條前段、第二條，判決如主文。
本案經檢察官彭斐虹到庭執行職務。
中      華      民      國      九十      年      六      月    二十    日
                                   臺灣高雄地方法院刑事第三庭
                                           審判長法  官   宋  明  中
                                                 法  官   柯  彩  燕
                                                 法  官   呂  憲  雄
右正本證明與原本無異。
如不服本判決，應於判決送達後十日內，向本院提出上訴狀。
                                                 書記官   許  麗  珠
中      華      民      國      九十      年      六      月    二十二  日
附錄本判決論罪科刑之法條：
中華民國刑法第三百零九條第一項
 (公然侮辱罪)
公然侮辱人者，處拘役或三百元以下罰金。


司法院資訊處製作；財團法人民間司法改革基金會備份。
